【裁判字號】    97,抗,93
【裁判日期】    970327
【裁判案由】    移轉管轄
【裁判全文】
臺灣高等法院臺南分院民事裁定  97年度抗字第93號
抗  告  人
即  原  告  臺南縣佳里鎮公所
法定代理人  乙○○
相  對  人
即  被  告  聯安營造工程有限公司
法定代理人  甲○○
上列抗告人因與相對人間請求返還不當得利等事件，對於中華民
國97年2月29日臺灣臺南地方法院97年度建字第1號裁定提起抗告
，本院裁定如下：
    主  文
原裁定廢棄。
    理  由
一、本件原告即抗告人於原審法院起訴主張：兩造於民國（下同
    ）92年12月30日簽訂「佳里鎮番子寮垃圾衛生掩埋場復育計
    劃工程」採購契約，約定工程總價款為新台幣（下同）5,92
    0,000元，其中給付含「場外客土」之費用，而場外客土費
    用又包含土方購入費及運輸費，上開工程款經兩造結算，原
    告業已給付工程款予被告即相對人。惟嗣經台灣省台南縣審
    計室審核發現「場外客土」重複計價，爰依系爭工程採購契
    約及不當得利之法律關係，請求被告返還溢領之工程款555,
    821元等語。
二、原審法院裁定以：(一)按訴訟之全部或一部，法院認為無管轄
    權者，依原告聲請或依職權以裁定移送於其管轄法院，民事
    訴訟法第28條第1項定有明文。又對於私法人或其他得為訴
    訟當事人之團體之訴訟，由其主事務所或主營業所所在地之
    法院管轄，同法第2條第2項亦有規定。復按，對於設有事務
    所或營業所之人，因關於其事務所或營業所之業務涉訟者，
    得由該事務所或營業所所在地之法院管轄；因契約涉訟者，
    如經當事人定有債務履行地，得由該履行地之法院管轄（參
    同法第6條、第12條）。(二)本件兩造簽立之工程採購契約，
    並未特別明定契約之履行地，堪認兩造並無特別明訂債務履
    行地在台南，且被告主營業所所在地位於高雄市，有原告提
    出之系爭工程採購契約書、公司變更登記事項卡各1份在卷
    可稽，揆諸上開規定，本件應由被告營業所所在地之臺灣高
    雄地方法院管轄，抗告人向無管轄權之原審起訴，顯係違誤
    ，茲依職權將本件移送於該管轄法院臺灣高雄地方法院云云
    。
三、抗告意旨略以：依系爭工程採購契約第2條記載: 「履約標
    的(一)工程名稱:佳里鎮番子寮垃圾衛生掩埋場復育計劃工程
    (二)工程地點: 佳里鎮」，第21條第(三)項記載: 「契約以中華
    民國法律為準據法，並以機關所在地之地方法院為第一審管
    轄法院」，而抗告人機關所在地為「台南縣佳里鎮○○路5
    號」基上，足見兩造已特別明定債務履行地在台南，合意定
    臺灣臺南地方法院為第一審管轄法院。則原裁定法院為本件
    管轄法院，應無疑義。原裁定將本件移送於該管轄法院臺灣
    高雄地方法院，於法有違，為此提起抗告，請求廢棄原裁定
    等語。
四、按「當事人得以合意定第一審管轄法院。但以關於由一定法
    律關係而生之訴訟為限。」「前項合意，應以文書證之。」
    民事訴訟法第24條定有明文；當事人就由一定法律關係而生
    之訴訟，合意定第一審法院管轄者，該法院即應受其合意之
    拘束，不得以無管轄權而駁回其訴訟或移送於他法院。
五、經查：
  (一)本件抗告人於原審法院起訴主張：相對人承攬「佳里鎮番子
    寮垃圾衛生掩埋場復育計劃工程」，完工後，經兩造結算工
    程款算，抗告人業已給付工程款予相對人。惟其中給付「場
    外客土」之費用，發現重複計價，爰依系爭工程採購契約及
    不當得利之法律關係，請求相對人返還溢領之工程款555,82
    1元，此有抗告人之起訴狀記載詳實可按。
  (二)查本件兩造訂定系爭工程採購契約第2條記載: 「履約標的
    (一)工程名稱: 佳里鎮番子寮垃圾衛生掩埋場復育計劃工程(二)
    工程地點: 佳里鎮」，第21條第(三)項記載: 「契約以中華民
    國法律為準據法，並以機關所在地之地方法院為第一審管轄
    法院」，有系爭工程採購契約1份附本院卷可稽。而抗告人
    機關所在地為「台南縣佳里鎮○○路5號」，是則，就此系
    爭工程採購契約之法律關係而生之訴訟，顯然兩造已明示合
    意定臺灣臺南地方法院為第一審管轄法院，要無庸疑。因此
    ，依上開說明，原審法院即應受兩造合意之拘束，不得以無
    管轄權而駁回其訴訟或移送於他法院。原審疏未詳為勾稽，
    遽以前開理由認原審法院無管轄權而依職權裁定移送臺灣高
    雄地方法院管轄，自有未合。抗告意旨執此指摘原裁定不當
    ，求為廢棄，非無理由。爰廢棄原裁定，另由原審法院為妥
    適之處理。
六、據上論結，本件抗告為有理由，依民事訴訟法第492條後段
    ，裁定如主文。
中    華    民    國    97    年     3    月    27    日
                  民事第四庭    審判長法  官  王惠一
                                      法  官  蘇重信
                                      法  官  王浦傑
上為正本係照原本作成。
不得再抗告。
中    華    民    國    97    年     3    月    27    日
                                      書記官  廖英琇


司法院資訊處製作；財團法人民間司法改革基金會備份。
